臺灣士林地方法院刑事判決　　　　　　　100年度訴字第138號
公　訴　人　臺灣士林地方法院檢察署檢察官
被　　　告　呂瑞傑
上列被告因偽證等案件，經檢察官提起公訴（99年度偵字第1371
0 號、第14723 號、第15860 號），被告於準備程序就被訴事實
為有罪之陳述，本院合議庭裁定改由受命法官獨任進行簡式審判
程序，並判決如下：
    主  文
呂瑞傑犯如附表編號1 至編號8 之竊盜罪，均累犯，分別量處如
附表編號1 至編號8 所示之刑；又共同犯如附表編號9 、編號10
之竊盜罪，均累犯，分別量處如附表編號9 、編號10所示之刑；
又犯偽證罪，累犯，處有期徒刑參月。應執行有期徒刑參年貳月
。
    事實及理由
一、犯罪事實：呂瑞傑因詐欺案件，經本院98年度士簡字第632
    號判處並減刑為有期徒刑1 月又15日確定，甫於民國99年6
    月12日執行完畢出監。詎猶不知悔改，(一)呂瑞傑各基於意圖
    為自己不法所有之竊盜犯意，分別於附表編號1 至編號8 所
    示時、地，以附表編號1 至編號8 所示之犯罪手法，竊取附
    表編號1 至編號8 之王淳仁等人所有之熱水器。(二)呂瑞傑又
    與劉美珠（業經另案簡易判決）共同基於意圖為自己不法所
    有之竊盜犯意聯絡，分別於附表編號9 、編號10所示時、地
    ，以附表編號9 、編號10所示之犯罪手法，竊取附表編號9
    、編號10之陳俊超、劉玉琴所有之熱水器。呂瑞傑竊得上開
    熱水器後，隨即轉售予不知情之資源回收場，所得贓款供己
    花用。嗣經警於99年10月14日上午8 時50分許，在臺北巿士
    林區○○路276 號，發現呂瑞傑駕駛車牌號碼N99-160 號重
    型機車搭載劉美珠，與前揭現場監視錄影資料所示相符而查
    獲，呂瑞傑並主動向員警自首坦承附表編號1 至編號8 之犯
    罪，而受裁判。(三)呂瑞傑明知曾根斌（所涉贓物案件，經本
    院99年度易字第233 號判決無罪確定）係址設臺北市士林區
    ○○○路6 段457 號「環強資源回收場」負責人，且明知呂
    瑞傑數次攜往上址出售之湯淺廠牌車用電池均係來源不明之
    贓物（呂瑞傑此部分竊盜犯行經本院另案判決確定），自99
    年2 月27日起至同年3 月下旬止，在環強資源回收場內，多
    次以每顆電池新臺幣（下同）4 佰元之代價，向呂瑞傑購買
    上開竊得之車用電池多顆，且曾根斌並未詢問該等電池來源
    ，亦未當場測試電池確定沒有電力後始予購買，竟仍於99年
    10月21日11時許，在本院99年度易字第233 號案件審理時，
    經法官告以偽證罪責命其具結後，就前述重要關係事項證稱
    「竊得之車用電池僅有1 顆賣給曾根斌」、「曾根斌當場測
    試沒有電，所以就收購」等虛偽陳述，誤導該案之審理方向
    ，而影響判決之結果，致法院對曾根斌為無罪之判決（起訴
    書就呂瑞傑涉犯偽證罪之犯罪事實，經蒞庭檢察官100 年度
    蒞字第5056號補充理由書更正如上，本院卷第78頁）。
二、本件犯罪證據引用檢察官起訴書之記載，並補充：本院100
    年6 月20日勘驗99年度易字第233 號案件99年10月21日審理
    筆錄關於被告呂瑞傑具結部分之筆錄、證人即臺北市政府警
    察局士林分局員警呂政隆、蘭雅派出所員警洪子榮、北投分
    局員警李建興於本院之證述（本院卷第58頁、第63頁背面至
    第67頁正面、第81、82頁）、被告呂瑞傑於本院之自白（本
    院卷第62頁正面、第86頁背面）。
三、查證人即士林分局偵查隊員警呂政隆證稱：附表編號4 至編
    號8 竊取熱水器犯行係被告主動供承，於被告承認犯案前，
    因竊取手法相同，員警懷疑是相同一人所為，但不知道犯嫌
    是何人等語（本院卷第64頁背面、第65頁正面），證人即蘭
    雅派出所員警洪子榮證稱：附表編號9 、編號10竊案發生後
    ，警方根據監視器錄影畫面追查竊嫌，員警於99年10月14日
    上午在臺北市○○區○○路276 號前，發現被告騎乘機車搭
    載劉美珠，核對與監視錄影畫面之資料相符，將被告與劉美
    珠逮捕等語（本院卷第66頁正面、第67頁正面），證人即北
    投分局員警李建興證稱：附表編號1 至編號3 熱水器竊案僅
    附表編號1 有監視器錄影畫面，其餘二案無監視錄影畫面，
    附表編號1 錄影畫面中竊賊之相貌不清楚，警方依竊賊所騎
    之車號N99-160 號機車查得車主為李文政，李文政也是竊盜
    慣犯，本來鎖定竊嫌為李文政，後來聽說士林分局抓到熱水
    器竊賊，便去看守所借訊被告，員警提示附表編號1 至編號
    3 之竊案，被告主動供承係其所犯，在訊問被告之前，警方
    並不知道被告就是竊賊等語（本院卷第81頁正、背面），並
    有附表編號1 案發現場之監視錄影畫面、車牌號碼N99-160
    號機車車輛詳細資料報表（99年度偵字14723 號卷第14至16
    頁）、附表編號9 、編號10案發現場之監視錄影畫面（99年
    度偵字第13710 號卷第129 、130 頁）附卷可稽，堪認附表
    編號1 至編號8 之犯行係被告主動向員警自首，依法得減輕
    其刑。附表編號9 、編號10則因員警前因交通稽查勤務已抄
    錄被告及所騎乘機車資料，嗣經比對上開竊案現場之監視錄
    影畫面，已得知被告為犯嫌，是此2 次犯行並非被告自首。
    又證人呂政隆、洪子榮雖證稱警方就附表編號1 至編號8 原
    本懷疑是被告所為，因竊取熱水器之犯罪手法相同云云（本
    院卷第67頁正面），惟按刑法第62條所謂發覺，固非以有偵
    查犯罪權之機關或人員確知其人犯罪無誤為必要，而於對其
    發生嫌疑時，即得謂為已發覺；但此項對犯人之嫌疑，仍須
    有確切之根據得為合理之可疑者，始足當之，若單純主觀上
    之懷疑，要不得謂已發生嫌疑（最高法院72年度臺上字第64
    1 號判例參照），員警懷疑被告犯附表編號1 至編號8 犯行
    ，無非係因犯罪手法相同，並無確切之根據合理懷疑係被告
    所為，顯僅係員警單純主觀上之懷疑，尚非得逕認員警已發
    覺被告犯附表編號1 至編號8 之罪，自不得遽予排除此部分
    犯行適用自首得減刑之規定。
四、次按證人恐因陳述致自己或與其有刑事訴訟法第180 條第1
    項關係之人受刑事追訴或處罰者，得拒絕證言，刑事訴訟法
    第181 條固定有明文。然此項權利之行使，以證人或與其有
    上述關係之人「恐」受刑事追訴或處罰為前提條件，如證人
    或與其有上述關係之人業已因犯罪而經法院判決有罪或無罪
    確定，不再因陳述而導致或增加自己或與其有上述關係之人
    受刑事追訴或處罰之危險者，自不容其再拒絕證言而犧牲真
    相之發現，或侵害被告對證人之對質詰問權（最高法院98年
    度臺上字第5098號判決參照）。從而，法院於審理詰問證人
    時，如有上開情況，即不符刑事訴訟法第186 條第2 項之情
    形，自無庸告知證人同法第181 條得拒絕證言之內容。經查
    ，本院99年度易字第233 號審理曾根斌贓物案件（下稱曾根
    斌案件），於99年10月21日上午11時許公開審判時，被告呂
    瑞傑以證人身分作證，就曾根斌有無故買被告竊得之車用電
    池贓物等事實加以詰問，而上述事實之有無，涉及被告之竊
    盜犯行（即本院99年度易字第114 號、第129 號案件），曾
    根斌案件審判長於被告作證時，固未依上開規定踐行告知被
    告得拒絕證言之程序，僅詢以「與被告（即曾根斌）有無親
    誼或其他法律關係」，被告答以「無」後，諭知具結義務及
    偽證處罰而命被告朗讀結文後令具結結文附卷，隨即開始進
    行交互詰問，有上開審判筆錄附卷可參（99年度他字第4132
    號卷第34、35頁），惟審判長於被告作證前，業確認被告所
    涉上開竊盜案件經本院判決有罪，應執行有期徒刑3 年，被
    告不服提出上訴，臺灣高等法院於99年8 月2 日駁回上訴，
    於99年8 月9 日判決確定等情，有本院100 年6 月20日刑事
    勘驗筆錄、臺灣高等法院被告前案紀錄表在卷可稽（本院卷
    第58、17、18頁），足徵被告之竊盜犯行經法院判決有罪確
    定，其再以證人身分就曾根斌案件有無故買贓物之事實作證
    ，並不會因其陳述而導致或增加被告自己受刑事追訴或處罰
    之危險，自不容其再拒絕證言而犧牲真相之發現，或侵害該
    案被告對證人之對質詰問權，而不符刑事訴訟法第186 條第
    2 項之情形，揆諸前開最高法院見解，法院自無庸告知證人
    即本件被告同法第181 條得拒絕證言之內容，併此敘明。
五、核被告就附表編號1 至編號10所為，各係犯刑法第320 條第
    1 項之竊盜罪，就犯罪事實一、(三)所為，係犯刑法第168 條
    之偽證罪。被告就附表編號9 、編號10犯行與劉美珠有犯意
    聯絡及行為分擔，均為共同正犯。被告上開竊盜、偽證犯行
    ，犯意各別，行為互殊，應分論併罰。被告有事實欄所載有
    期徒刑執行完畢之前科，有臺灣高等法院被告前案紀錄表1
    份在卷可稽，其於5 年內故意犯本件有期徒刑以上之各罪，
    應依刑法第47條第1 項規定，均論以累犯，並加重其刑；被
    告於有偵查犯罪職權公務員未發覺犯罪前，自首附表編號1
    至編號8 之犯行，業如前述，依刑法第62條前段之規定，得
    減輕其刑，並就附表編號1 至編號8 部分依法先加後減之。
    又曾根斌案件於99年12月7 日無罪判決確定，有曾根斌之臺
    灣高等法院被告前案紀錄表可稽（本院卷第90頁），被告於
    99年12月14日於檢察官偵查時自白偽證犯行，有該次偵訊筆
    錄可稽（99年度他字第4132號卷第81頁背面），可徵被告係
    於所偽證之曾根斌案件判決確定後，始自白其犯行，尚不得
    依刑法第172 條減輕其刑。爰審酌被告不思以正當途徑獲取
    財物，竟先後單獨、與劉美珠共同基於不法所有意圖，竊取
    被害人王淳仁等人所有之熱水器變賣得款花用，被告並分擔
    主要之犯行，犯罪情節較劉美珠重；又被告於法院審理曾根
    斌案件作證時就案情重要事項為虛偽之證言，已對國家司法
    之正確性產生危害，影響司法程序之進行，妨害司法正義之
    實現，惟衡其於犯後尚能坦承犯行，暨其犯罪動機、目的、
    手段、智識程度、竊取之熱水器價值、所生危害等一切情狀
    ，分別量處如主文所示之刑，並定其應執行刑。
六、公訴意旨另以：被告前已多次犯竊盜罪，又再三涉犯竊盜罪
    ，足見被告具犯罪之習慣，依竊盜犯贓物犯保安處分條例第
    3 條第1 項規定，併諭知應於刑之執行前，令入勞動場所強
    制工作云云。按18歲以上之竊盜犯、贓物犯，有犯罪之習慣
    者，得於刑之執行前，令入勞動場所強制工作；有犯罪之習
    慣或因遊蕩或懶惰成習而犯罪者，於刑之執行前，令入勞動
    場所，強制工作，竊盜犯贓物犯保安處分條例第3 條第1 項
    、刑法第90條第1 項固均定有明文。惟按保安處分係針對受
    處分人將來之危險性所為之處置，以達教化、治療之目的，
    為刑罰之補充制度。我國現行刑法採刑罰與保安處分雙軌制
    ，係在維持行為責任之刑罰原則下，為協助行為人再社會化
    之功能，以及改善行為人潛在之危險性格，期能達成根治犯
    罪原因、預防犯罪之特別目的。是保安處分中之強制工作，
    旨在對欠缺正確工作觀念或無正常工作因而習慣犯罪者，強
    制其從事勞動，學習一技之長及正確之謀生觀念，使其日後
    重返社會，能適應社會生活。刑法第90條第1 項規定對於「
    有犯罪之習慣或因遊蕩或懶惰成習而犯罪者」之宣付強制工
    作處分，即係本於保安處分應受比例原則之規範，使保安處
    分之宣告，與行為人所為行為之嚴重性、行為人所表現之危
    險性及對於行為人未來行為之期待性相當之意旨而制定，由
    法院視行為人之危險性格，決定應否令入勞動處所強制工作
    ，以達預防之目的。所謂「有犯罪之習慣」則指對於犯罪以
    為日常之惰性行為，乃一種犯罪之習性，至所犯之罪名為何
    ，是否同一，則非所問；而行為人是否構成累犯，尤非決定
    其是否有犯罪習慣之唯一標準（最高法院94年度臺上字第66
    11號判決參照）。且保安處分之措施亦含社會隔離、拘束身
    體自由之性質，其限制人民之權利，實與刑罰同，自應受比
    例原則之規範（最高法院91年度臺上字第4625號判決參照）
    。經查：被告前於94年間因竊盜案件，經臺灣板橋地方法院
    94年度易字第1760號判處有期徒刑10月，復分別因收受贓物
    、幫助詐欺、施用毒品等案件，經法院判處罪刑後，經臺灣
    板橋地方法院96年度聲減字第1578號減刑並定應執行刑拘役
    40日、有期徒刑5 月又15日，上開罪刑經接續執行，於97年
    1 月19日執行完畢出監，又於98年間因幫助詐欺案件，經本
    院98年度士簡字第632 號判處並減刑為有期徒刑1 月又15日
    ，於99年6 月12日執行完畢出監，其於98年11月、12月、99
    年2 月27日起至99年3 月19日、99年10月13日，因竊盜、毒
    品案件，分別經本院99年度士簡字第97號、99年度易字第11
    4 號、129 號、99年度審訴字第942 號判處罪刑確定現執行
    中，有臺灣高等法院被告前案紀錄表在卷可查，可徵被告雖
    有多次犯罪前科，惟並非均係犯竊盜罪，其前案所犯竊盜罪
    之犯罪時間均有所間隔，且各次犯罪態樣未盡相同；被告復
    供稱：伊曾幫忙家中自營之傢俱行送傢俱，後來離家出外租
    屋居住，工作不穩定，伊做過鋁門窗、木工等語（本院卷第
    87頁正面），衡以被告前開犯罪紀錄之時間，堪認被告於每
    次執行完畢出監之初期，確曾試圖從事正當職業，在社會上
    重新作人，尚難認被告係以犯罪為日常之惰性行為；嗣其因
    收入不敷支應生活開銷而再犯竊盜罪，所為固應受非難，惟
    依前揭說明，尚難得據此逕認被告有犯罪之習慣，復無其他
    證據足以證明被告因遊蕩、懶惰成習而犯罪，殊難僅據被告
    有前案犯罪紀錄，遽認符合竊盜犯贓物犯保安處分條例第3
    條第1 項、刑法第90條第1 項規定之要件。本院認依憲法比
    例原則之要求，審酌以強制工作之手段與達成矯正被告犯罪
    之目的間，應合乎一定之比例，並求得法益間之均衡，本件
    宣告如主文所示之刑，與被告犯行之處罰已屬相當，並足收
    儆懲之效，尚無另宣告強制工作以預防矯治其社會危險性之
    必要，爰不另諭知於刑之執行前令入勞動場所強制工作。
據上論斷，應依刑事訴訟法第273 條之1 第1 項、第299 條第1
項前段、第310 條之2 、第454 條第2 項，刑法第28條、第320
條第1 項、第168 條、第47條第1 項、第62條前段、第51條第5
款，刑法施行法第1 條之1 第1 項、第2 項前段，判決如主文。
本案經檢察官薛嘉珩到庭執行職務。
中    華    民    國  100     年    7     月    28    日
                  刑事第七庭法  官  陳美彤
以上正本證明與原本無異。
如不服本判決應於收受送達後10日內向本院提出上訴書狀，並應
敘述具體理由。其未敘述上訴理由者，應於上訴期間屆滿後20日
內向本院補提理由書（均須按他造當事人之人數附繕本）「切勿
逕送上級法院」。
                            書記官  吳旻玲
中    華    民    國   100    年    7     月    29    日
【附表】
┌──┬────┬─────┬─────────┬───┬────────┐
│編號│犯罪時間│犯罪地點  │犯罪手法          │被害人│    宣告刑      │
├──┼────┼─────┼─────────┼───┼────────┤
│1   │99年9 月│臺北市北投│呂瑞傑騎乘車牌號碼│王淳仁│呂瑞傑犯竊盜罪，│
│    │27日6 時│區○○路7 │N99-160 號重型機車│      │累犯，處有期徒刑│
│    │8 分許  │段342 巷24│至該址，徒手竊取被│      │肆月。          │
│    │        │號後方防火│害人王淳仁所有之價│      │                │
│    │        │巷        │值新臺幣（下同）8 │      │                │
│    │        │          │仟元熱水器。      │      │                │
├──┼────┼─────┼─────────┼───┼────────┤
│2   │99年9 月│臺北市北投│呂瑞傑騎乘車牌號碼│廖麗卿│呂瑞傑犯竊盜罪，│
│    │28日15時│區○○路  │N99-160 號重型機車│      │累犯，處有期徒刑│
│    │許      │292 巷14弄│至該址，徒手竊取被│      │參月。          │
│    │        │3 號後方防│害人廖麗卿所有之價│      │                │
│    │        │火巷      │值5仟元熱水器。   │      │                │
├──┼────┼─────┼─────────┼───┼────────┤
│3   │99年9 月│臺北市北投│呂瑞傑騎乘車牌號碼│陳俊陞│呂瑞傑犯竊盜罪，│
│    │29日21時│區○○○路│N99-160 號重型機車│      │累犯，處有期徒刑│
│    │30分許  │1 段46巷30│至該址，徒手竊取被│      │參月。          │
│    │        │號後方防火│害人陳俊陞所有之價│      │                │
│    │        │巷        │值5仟元熱水器。   │      │                │
├──┼────┼─────┼─────────┼───┼────────┤
│4   │99年10月│臺北市士林│呂瑞傑騎乘車牌號碼│曾方密│呂瑞傑犯竊盜罪，│
│    │7 日14時│區○○路66│N99-160 號重型機車│      │累犯，處有期徒刑│
│    │30分許  │1 巷39弄3 │至該址，徒手竊取被│      │肆月。          │
│    │        │號1 樓後方│害人曾方密所有之價│      │                │
│    │        │防火巷    │值7仟元熱水器。   │      │                │
├──┼────┼─────┼─────────┼───┼────────┤
│5   │99年10月│臺北市士林│呂瑞傑騎乘車牌號碼│范亮菁│呂瑞傑犯竊盜罪，│
│    │7 日21時│區○○路  │N99-160 號重型機車│      │累犯，處有期徒刑│
│    │許      │661 巷39弄│至該址，徒手竊取被│      │參月。          │
│    │        │9 號1 樓後│害人范亮菁所有之價│      │                │
│    │        │方防火巷  │值2仟元熱水器。   │      │                │
├──┼────┼─────┼─────────┼───┼────────┤
│6   │99年10月│臺北市士林│呂瑞傑騎乘車牌號碼│王重理│呂瑞傑犯竊盜罪，│
│    │9 日18時│區○○○路│N99-160 號重型機車│      │累犯，處有期徒刑│
│    │許      │93巷6 弄2 │至該址，徒手竊取被│      │參月。          │
│    │        │號1 樓後方│害人王重理所有之價│      │                │
│    │        │防火巷    │值1 仟元熱水器。  │      │                │
├──┼────┼─────┼─────────┼───┼────────┤
│7   │99年10月│臺北市士林│呂瑞傑騎乘車牌號碼│張永澤│呂瑞傑犯竊盜罪，│
│    │13日13時│區○○路66│N99-160 號重型機車│      │累犯，處有期徒刑│
│    │10分許  │1 巷40弄4 │至該址，徒手竊取被│      │肆月。          │
│    │        │號1 樓後方│害人張永澤所有之價│      │                │
│    │        │防火巷    │值8仟元熱水器。   │      │                │
├──┼────┼─────┼─────────┼───┼────────┤
│8   │99年10月│臺北市士林│呂瑞傑騎乘車牌號碼│吳金只│呂瑞傑犯竊盜罪，│
│    │13日17時│區○○○路│N99-160 號重型機車│      │累犯，處有期徒刑│
│    │30分許  │111 巷2 弄│至該址，徒手竊取被│      │參月。          │
│    │        │1 號1 樓後│害人吳金只所有之價│      │                │
│    │        │方防火巷  │值4仟元熱水器。   │      │                │
├──┼────┼─────┼─────────┼───┼────────┤
│9   │99年10月│臺北市士林│呂瑞傑騎乘車牌號碼│陳俊超│呂瑞傑共同犯竊盜│
│    │10日15時│區○○路13│N99-160 號重型機車│      │罪，累犯，處有期│
│    │11分許  │5 號「金山│搭載劉美珠至該址，│      │徒刑伍月。      │
│    │        │客家小館」│劉美珠把風，呂瑞傑│      │                │
│    │        │          │徒手竊取被害人陳俊│      │                │
│    │        │          │超所有之價值新臺幣│      │                │
│    │        │          │6仟元熱水器。     │      │                │
├──┼────┼─────┼─────────┼───┼────────┤
│10  │99年10月│臺北市士林│呂瑞傑騎乘車牌號碼│劉玉琴│呂瑞傑共同犯竊盜│
│    │10日20時│區○○路98│N99-160 號重型機車│      │罪，累犯，處有期│
│    │許      │之5號     │搭載劉美珠至該址，│      │徒刑伍月。      │
│    │        │          │劉美珠把風，呂瑞傑│      │                │
│    │        │          │徒手竊取被害人劉玉│      │                │
│    │        │          │琴所有之價值新臺幣│      │                │
│    │        │          │5仟5佰元熱水器。  │      │                │
└──┴────┴─────┴─────────┴───┴────────┘
附錄本判決論罪法條全文
中華民國刑法第320條第1項
意圖為自己或第三人不法之所有，而竊取他人之動產者，為竊盜
罪，處5 年以下有期徒刑、拘役或5 百元以下罰金。
中華民國刑法第168條
於執行審判職務之公署審判時或於檢察官偵查時，證人、鑑定人
、通譯於案情有重要關係之事項，供前或供後具結，而為虛偽陳
述者，處7 年以下有期徒刑。